臺灣臺南地方法院刑事判決　　　　　　　　　　　　九十三年度簡上字第二八號
　　上　訴　人　丙○○
　　即　被　告
　　選任辯護人　卓平仲律師
右上訴人因傷害案件，不服本院九十三年度簡字第一０九三號中華民國九十三年五月
十二日第一審判決（聲請案號：九十三年度偵字第六三八號）提起上訴，本院管轄之
第二審合議庭判決如左：
    主  文
原判決撤銷。
丙○○傷害人之身體，處有期徒刑肆月，如易科罰金，以參佰元折算壹日。高爾夫球
杆壹支沒收之。
    事  實
一、丙○○於民國九十二年十一月六日凌晨至位於台南市○○路○段二０六號「神之
    田」啤酒屋消費，並於同日上午四時許消費完畢後，至該啤酒屋之停車場處欲駕
    車返家。惟見同至該啤酒屋消費之戊○○佇立於該啤酒屋之女服務生乙○○所駕
    車輛旁，丙○○認戊○○意欲騷擾乙○○，乃上前勸阻戊○○，並要求其離去。
    丙○○與戊○○因而一言不合，發生口角，並進而相互拉扯。嗣有與戊○○同在
    前揭啤酒屋消費之甲○○下樓，發現丙○○與戊○○相互拉扯，乃上前拉扯丙○○之衣領以助戊○○。丙○○、戊○○、甲○○三人遂均傾倒於地，並均基於傷
    害之故意，相互毆打。該啤酒屋內客人聞聲外出，見丙○○等三人在地上扭打，
    乃上前勸阻，丙○○即乘機起身，返回其所駕駛自用小客車處，取出其所有之高
    爾夫球杆一支（未據扣案），並轉身返回戊○○、甲○○處，接續與戊○○、甲○○二人相互毆打，並因而致戊○○受有頭部外傷、右顏面及右膝挫擦傷、右手
    中指挫傷等傷害；甲○○受有頭部挫傷合併顏面撕裂傷、右手食指挫擦傷等傷害
    ；丙○○自身亦受有頭部外傷併鼻樑及左臉頰挫傷、左上門牙斷裂等傷害（戊○○、甲○○均經檢察官提起公訴，戊○○部分業經本院以九十三年度簡字第一０
    九三號判處有期徒刑二月確定、甲○○部分，另由本院以九十三年簡字第一六０
    九號審理中）。
二、案經戊○○、甲○○訴由台南市警察局第四分局報請臺灣臺南地方法院檢察署檢
    察官偵查後聲請簡易判決處刑。
    理  由
一、訊據被告丙○○於偵審中固均坦承於前揭時地與告訴人戊○○、甲○○等人發生
    衝突，惟矢口否認涉有傷害犯行，辯稱：當日係因告訴人戊○○騷擾證人乙○○
    ，伊上前勸阻未果，反遭告訴人戊○○與甲○○合力圍毆，伊始取出高爾夫球杆
    自衛，告訴人戊○○、甲○○所受傷勢，應係伊持球杆反抗彼等二人施暴時所致
    ，伊並無傷害之意云云。辯護意旨則以：被告受告訴人戊○○、甲○○二人合擊
    ，因人數居於劣勢，因而取出高爾夫球杆抵抗，應有刑法正當防衛規定之適用，
    而得阻卻違法云云。
二、經查：
（一）被告於九十二年十一月六日上午四時許，在位於台南市○○路○段二０六號「
      神之田」啤酒屋前，與告訴人戊○○、甲○○二人發生衝突一節，業據被告於
      偵審中供承在卷，並經告訴人戊○○、甲○○二人於本院審理時以證人身分結
      證屬實，另由證人乙○○於本院證述明確，此部份事實應堪認定。又被告與告
      訴人戊○○、甲○○二人發生爭執進而扭打，因而致告訴人戊○○受有頭部外
      傷、右顏面及右膝挫擦傷、右手中指挫傷等傷害；告訴人甲○○受有頭部挫傷
      合併顏面撕裂傷、右手食指挫擦傷等傷害；被告自身亦受有頭部外傷併鼻樑及
      左臉頰挫傷、左上門牙斷裂等傷害等情，亦有郭綜合醫院九十二年十一月六日
      （二份）、九十二年十二月三日診斷證明書三紙在卷可稽（參見警卷第十四頁
      至第十六頁），此部份事實亦堪認定。
（二）被告於警訊及偵審時供稱：案發當日伊勸阻戊○○勿騷擾乙○○，並要求戊○○離去，然戊○○非但不願離去，反即出手毆打伊，雙方互有拉扯。嗣後甲○○下樓見狀，即與戊○○共同聯手毆打伊，伊一人不敵戊○○等二人，始反身
      取出高爾夫球杆抵抗云云（參見警卷第八頁、本院卷第十八頁、第五四頁）；
      告訴人戊○○於本院審理時以證人身分結證稱：當日見乙○○開車正欲離去，
      其上前叮囑乙○○開車小心。然被告立即上前出手毆打其左臉頰，且隨後持高
      爾夫球杆攻擊致其受創。嗣後甲○○下樓見狀，上前欲勸阻被告，惟亦遭被告
      毆打。但其並未看到被告如何取出高爾夫球杆及毆打甲○○情狀，係事後甲○○就醫之際告知遭毆過程，始悉被告傷害甲○○。且當日僅其一人與被告互毆
      ，甲○○並未參與打架云云（參見本院卷第五一頁至第五四頁）；告訴人甲○○於本院審理時亦以證人身分結證稱：當日下樓後，見被告與戊○○二人劍拔
      弩張，雖未有打架情事，但見被告持一高爾夫球杆，其認情況不對上前阻攔，
      然迅遭被告持該高爾夫球杆毆擊頭部，其頭部受創後，即癱軟在地，不省人事
      ，嗣經他人將其送醫急救。其並未與戊○○共同毆打被告云云（參見本院卷第
      五八頁至第五九頁），是綜觀前開被告及證人戊○○、甲○○對本案發生經過
      之敘述，彼等三人就被告持用高爾夫球杆一節所述雖屬相符，但就被告取出高
      爾夫球杆之時間、被告與戊○○如何發生扭打、甲○○是否參與扭打、被告如
      何毆打甲○○等事項，被告及證人戊○○、甲○○二人之陳述，顯有出入。而
      證人戊○○與甲○○就甲○○遭被告毆打後，並未參與毆打部分之證述雖屬一
      致，然依甲○○所述其於被告與戊○○對峙之際，突遭被告攻擊之狀況，亦在
      現場正與被告發生爭執之證人戊○○當無未予注意之理。惟證人戊○○就被告
      如何傷害甲○○一節，竟稱案發之際毫無所悉，均係甲○○事後告知云云，此
      與常情顯屬有違。參以被告及證人戊○○、甲○○二人均因本案相互提出傷害
      告訴，並均經臺灣臺南地方法院檢察署檢察官起訴在案，是被告與證人戊○○
      、甲○○等人，就本案均具有相當之利害關係，其等就本案經過之陳述，是否
      客觀屬實而無保留，當非無疑。而證人乙○○於本案中不具被告或告訴人身分
      ，且與被告及告訴人戊○○、甲○○等三人均係顧客與服務生之關係，立場中
      立，其所為之證述當較均已相互提出傷害告訴被告之告訴人戊○○、甲○○所
      為之證詞為可信。且觀其於本院審理時，就本案發生之經過結證後所述：當日
      被告下樓見戊○○邀約其外出喝咖啡後，即上前勸阻戊○○，二人旋生口角，
      並發生拉扯。嗣約五至十分鐘後，甲○○下樓見狀，上前拉扯被告衣領，並向
      被告稱：意欲何為云云，三人即滾倒在地，並發生扭打。當時店內有人見狀上
      前勸架，被告乘機起身返回車上取出高爾夫球杆，並續行與告訴人戊○○、甲○○二人扭打等語（參見本院第六十六頁至第七時頁），此與被告於本院審理
      時供稱：伊與戊○○發生爭執後，甲○○隨後下樓，並即與戊○○共同毆打伊
      ，伊始返回車上取出高爾夫球杆等語（參見本院卷第五四頁），及告訴人戊○○於本院審理時以證人身分結證稱：當日初與被告發生爭執時，僅有其與被告
      二人，甲○○係事後下樓等語（參見本院卷第五十頁）大致相符，故堪認案發
      當日被告與告訴人戊○○、甲○○二人發生衝突之經過，應係如證人乙○○前
      揭於本院審理時所述為是。
（三）按正當防衛必須對於現在不法之侵害始得為之，侵害業已過去，即無正當防衛
      可言。至彼此互毆，又必以一方初無傷人之行為，因排除對方不法之侵害而加
      以還擊，始得以正當防衛論。故侵害已過去後之報復行為，與無從分別何方為
      不法侵害之互毆行為，均不得主張防衛權。最高法院著有三十年上字第一０四
      ０號判例可資參照。訊據證人乙○○於本院審理時，經辯護人質以被告如何於
      扭打之際，取出高爾夫球杆時，結證稱：被告及證人戊○○、甲○○等三人發
      生扭打之際，曾有店內客人上前勸架，但未能勸成等語（參見本院卷第七時頁
      ），足見被告與告訴人二人扭打之際，曾經他人勸阻，雖未能弭平雙方爭執，
      但被告已有充裕時間得以起身離開爭執現場。是被告於當時應可離去以避告訴
      人戊○○、甲○○之傷害行為。然被告捨此不為，甚而逕至車上取出高爾夫球
      杆復返回爭執現場再與告訴人戊○○、甲○○二人續行扭打，足見其至車上取
      出高爾夫球杆，且返回案發現場之舉，係欲持該高爾夫球杆藉以報復告訴人戊○○、甲○○二人與其之互毆行為，並非意圖藉以防衛告訴人戊○○、甲○○
      二人之傷害行為。辯護意旨雖另稱：被告返回所駕車輛時，告訴人戊○○、甲○○二人尾隨於後，被告因人數居於劣勢，始需持高爾夫球杆自衛云云。惟證
      人乙○○於同日庭訊時亦證稱：被告前往車輛取出高爾夫球杆時，告訴人戊○○、甲○○二人亦即起身，跟隨被告，然行走距離不遠後，即行停下，被告並
      即取出高爾夫球杆等語（參見本院卷第七十二頁），足見告訴人二人雖稍有依
      循被告行徑方向，然其等並非亦步亦趨，跟隨被告至車旁，而對被告產生立即
      之威脅。參以被告倘欲從車內取出高爾夫球杆，則其尚需有足夠之時間始能完
      成開啟車門、取出高爾夫球杆等動作。如告訴人戊○○、甲○○二人緊隨於被
      告之後，衡情當無任令被告擁有充裕時間與機會，取出高爾夫球杆還擊之理。
      從而依前所述案發當時之情狀，告訴人戊○○、甲○○二人並未對被告造成現
      實急迫之不法侵害，被告本無取出高爾夫球杆自衛之必要。況依被告所述取出
      高爾夫球杆之過程以觀，其本有充裕之時間上車離去，以避告訴人戊○○、甲○○二人之攻擊，並無手持高爾夫球杆對抗之必要。足見被告並非基於正當防
      衛之意識而持高爾夫球杆與告訴人戊○○、甲○○二人互為扭打，故其所致告
      訴人戊○○、甲○○二人所受前揭傷害之舉，自難援引刑法正當防衛之規定阻
      卻其違法。辯護意旨此部份所辯，當無可採。
（四）綜上所述，被告傷害犯行應堪認定。本案事證已臻明確，堪以認定，應依法論
      科。
二、核被告所為，係犯刑法第二百七十七條第一項之傷害罪。又按刑法上之連續犯，
    其數個犯罪行為，必有先後次序之可分，如係於同時同地一次實施，以侵害數個
    法益，而無從分別先後者，即屬一行為而觸犯數項罪名，不能以連續犯論。最高
    法院二十九年上字第三四五四號著有判例可資參照。查被告係與告訴人戊○○、
    甲○○二人，同時間相互毆打，並因而造成告訴人戊○○、甲○○受有前開傷勢
    ，是被告所為，係本於一傷害犯意，接續為一傷害行為，且同時傷害二人。故被
    告應係以一行為傷害告訴人戊○○、甲○○二人之身體法益，為同種想像競合犯
    ，應依刑法第五十五條前段之規定，僅論以一傷害罪。原審據以論罪科刑，固為
    卓見，惟就被告傷害告訴人戊○○、甲○○二人之舉，認係本於概括犯意而為連
    續傷害犯行尚有未洽，被告上訴意旨指摘原判決認事用法不當，應為無罪判決云
    云，雖無理由，然原判決既有前開可議之處，自應由本院將原判決撤銷改判。爰
    審酌被告因細故與告訴人戊○○、甲○○發生衝突後，不思以正當途徑解決，竟
    即相互以暴力相對、致告訴人戊○○、甲○○二人所受傷勢、被告自身所受傷勢
    、犯罪後迄今尚未取得告訴人之諒解、否認犯行之態度等一切情狀，量處如主文
    第二項所示之刑，併諭知易科罰金之折算標準，以資懲儆。另被告持以傷害告訴
    人戊○○、甲○○之高爾夫球杆一支，為被告所有且供犯罪所用之物，雖未據扣
    案，惟無證據足認業已滅失，且屬金屬製成之物，依其性質不易滅失，爰依刑法
    第三十八條第一項第二款之規定併予宣告沒收。
據上論斷，應依刑事訴訟法第四百五十五條之一第一項、第三項、第三百六十九條第
一項前段、第三百六十四條、第二百九十九條第一項前段，刑法第二百七十七條第一
項、第五十五條、第四十一條第一項前段、第三十八條第一項第二款，罰金罰鍰提高
標準條例第一條前段、第二條，判決如主文。
本案經檢察官丁○○到庭執行職務
中      華      民      國    九十三    年     十一     月     十一     日
                                  臺灣臺南地方法院刑事第九庭
                                      審判長法  官  蘇清水
                                            法  官  林欣玲
                            法  官  卓穎毓
右正本證明與原本無異。
本件不得上訴。
                                            書記官  秦建華
中      華      民      國    九十三    年     十一     月     十二     日
